【裁判字號】    98,上易,96
【裁判日期】    980616
【裁判案由】    債務不履行損害賠償
【裁判全文】
臺灣高等法院民事判決                  98年度上易字第96號
上  訴  人  乙○○
訴訟代理人  李進成律師
            張逸婷律師
上  訴  人  甲○○
訴訟代理人  呂偉誠律師
上列當事人間請求債務不履行損害賠償事件，兩造對於中華民國
97年7月31日臺灣士林地方法院96年度訴字第861號第一審判決各
自提起上訴，本院於98年5月19日言詞辯論終結，判決如下：
    主      文
原判決關於命上訴人甲○○給付新台幣貳拾陸萬伍仟元本息部分
，及該部分假執行之宣告，暨訴訟費用之裁判均廢棄。
上開廢棄部分，上訴人乙○○在第一審之訴及假執行之聲請均駁
回。
上訴人乙○○之上訴駁回。
第一、二審訴訟費用由上訴人乙○○負擔。
    事實及理由
一、上訴人乙○○（下稱乙○○）起訴主張：伊經由訴外人伯爵
    不動產仲介有限公司（下稱伯爵公司）仲介，於民國（下同
    ）95年11月4日以新台幣（下同）920萬元，向上訴人甲○○
    （下稱甲○○）購買門牌號碼為台北縣汐止市○○街42巷13
    號3、4樓房屋（含5樓增建及其坐落基地應有部分73/10000
    ，下稱系爭房屋）；惟甲○○明知系爭房屋有白蟻及4樓有
    漏水等瑕疵，卻故意不告知瑕疵，經伊於同年月12日僱工裝
    修該屋時，發現上開瑕疵，致伊因而支出除蟲費用2萬5000
    元、地板修繕費用24萬元、漏水修繕費用46萬元，共計72萬
    5000元等情。爰依民法第226條第1項、第227條、第359條、
    第360條規定，求為命甲○○應給付伊72萬5000元及加付法
    定遲延利息之判決。原審判命甲○○應給付乙○○26萬5000
    元本息，並駁回乙○○其餘之請求；兩造各對敗訴部分，聲
    明不服，提起上訴。乙○○於本院聲明：(一)原判決不利於伊
    之部分廢棄。(二)甲○○應再給付伊46萬元，及加計自起訴狀
    繕本送達翌日（即96年5月17日）起至清償日止之法定遲延
    利息。(三)駁回對造之上訴。
二、甲○○則以：系爭房屋4樓部分房間曾有漏水問題，經伊委
    託訴外人大台北景觀設計有限公司（下稱大台北設計公司）
    於95年3月18日修繕完畢；且系爭房屋屋齡已達17年，縱有
    白蟻蛀蝕亦為自然耗損及老化現象，依通常交易觀念非屬瑕
    疵，況兩造約定以「現況交屋」，並經乙○○確認而交付該
    屋，則伊自不負物之瑕疵擔保責任等語，資為抗辯。並於本
    院聲明：如主文所示。
三、查，乙○○經由伯爵公司仲介，於95年11月4日以920萬元向
    甲○○購買系爭房屋，乙○○業已依約給付價金完畢；兩造
    於買賣契約簽訂時，並簽立建物現況確認書等情，有卷附不
    動產買賣合約書、建物現況確認書、支票、本票可憑（見台
    灣台北地方法院96年度訴字第5048號卷〈下稱北院卷〉第18
    至28頁），並為兩造所不爭執（見原審卷第63頁），堪信為
    真。
四、本院應審究者為(一)系爭房屋是否有甲○○應負物之瑕疵擔保
    責任之瑕疵存在？(二)若有，則乙○○可請求減少價金之金額
    以若干為當？茲分別論述如下：
(一)、系爭房屋是否有甲○○應負物之瑕疵擔保責任之瑕疵存在？
  1.按物之出賣人對於買受人，應擔保其物依第373條之規定危
    險移轉於買受人時無滅失或減少其價值之瑕疵，亦無滅失或
    減少其通常效用或契約預定效用之瑕疵；但減少之程度，無
    關重要者，不得視為瑕疵，民法第354條第1項定有明文。又
    所謂物之瑕疵係指存在於物之缺點而言，凡依通常交易觀念
    ，或依當事人之決定，認為物應具備之價值、效用或品質而
    不具備者，即為物有瑕疵，且不以物質上應具備者為限（最
    高法院73年台上字第1173號判例意旨參照）。
  2.乙○○雖主張：系爭房屋內有白蟻之形成，係屬房屋之瑕疵
    云云，固據提出趨勢環保服務有限公司（下稱趨勢環保公司
    ）建築害蟲防治保固書及簽收單為證（見北院卷第43至44頁
    ）。然查：
    (1)、系爭房屋屋齡約17年（係屬中古屋），系爭房屋內之柚
        木地板係甲○○於17年前所為之室內裝潢等情，此有卷
        附柚木地板拆除後之房屋原有之地板原狀照片可稽（見
        北院卷第39頁），並為乙○○所不爭執，可徵系爭房屋
        內之柚木地板本即非屬房屋原有之一部份，而係屬系爭
        房屋之室內裝潢。
    (2)、又系爭房屋內之柚木地板之底層（即夾板部分）因受潮
        ，引誘白蟻經由潮濕之管道間及水溝排水管爬進系爭屋
        內啃食乙節，業經證人（即趨勢環保公司負責人）陳柏
        賓於原審證述綦詳（見原審卷第92頁），核與證人（即
        乙○○委託系爭房屋重新裝潢之天綺裝潢工程行負責人
        ）詹慶泉於原審證述情節相符（見原審卷第91頁）；足
        見系爭房屋乃係肇因於屋內舊裝潢之柚木地板底層（即
        夾板部分）受潮，而引誘白蟻經由潮濕之管道間、排水
        管爬進屋內，並非因系爭房屋之原有建築地板有何瑕疵
        所致甚明。
    (3)、況甲○○出售系爭房屋予乙○○，本即不包含室內舊有
        之裝潢在內（此為社會一般中古屋之交易習慣），否則
        乙○○於購買系爭房屋時，何需先行向甲○○借屋裝修
        （見北院卷第29頁借屋裝修同意書自明）？再參酌乙○
        ○自陳於購買系爭房屋簽約時，即有重新裝修該屋之計
        畫（見原審卷第63頁）；是以，系爭房屋內之白蟻形成
        既非因該屋之原有建築所致，而係因該屋甲○○於10餘
        年前裝修之柚木地板夾層受潮，致引誘白蟻經由潮濕之
        管道間、排水管爬進屋內，益見白蟻之形成要與房屋之
        通常效用或價值無關，自難僅憑屋內有白蟻即可謂為房
        屋之瑕疵（否則若出售房屋內有蟑螂、老鼠等外來之害
        蟲，是否皆可視為房屋之瑕疵？此顯與目前一般社會交
        易常情有違）。故乙○○主張：系爭房屋內有白蟻之形
        成，係屬房屋之瑕疵云云，自無可取。
  3.乙○○又主張：系爭房屋4樓有甲○○應負瑕疵擔保責任之
    漏水瑕疵存在云云，固據提出照片並舉證人（即天綺裝潢工
    程行負責人）詹慶泉之證言為證（見北院卷第32至37頁、原
    審卷第89至90頁）。惟查：
    (1)、按物之瑕疵擔保責任之成立，必以物有滅失或減少價值
        或效用之瑕疵，且須其瑕疵於危險移轉時確已存在為前
        提（最高法院85年度台上字第664號判決意旨參照）；
        又當事人主張有利於己之事實者，就其事實有舉證之責
        任，民事訴訟法第277條前段定有明文。是以，乙○○
        既主張系爭房屋於交屋時，即有漏水之瑕疵存在乙節，
        自應由其負舉證責任。
    (2)、甲○○於出售系爭房屋前，曾因該屋有漏水之情形，而
        委由大台北設計公司修繕，並於95年3月18日修繕完成
        等情，有卷附大台北設計公司請款明細表、美商花旗銀
        行跨行匯款申請書可稽（見原審卷第15頁、第86頁）；
        並經證人（即大台北設計公司施作人員）詹振順於原審
        證述屬實（見原審卷第96至97頁）；再參酌系爭房屋於
        出售前，伯爵公司仲介人員（即店長）吳祖盛亦曾至該
        屋現場察看並確認無漏水之情事後，再居間仲介乙○○
        之代理人（其父）陳宜忠至現場看屋，均未發現有漏水
        之情形乙節，業經證人吳祖盛於原審證述綦詳（見原審
        卷第94頁）；核與建物現況確認書勾選系爭房屋並無滲
        漏水之情形相符（見北院卷第26頁）；可見系爭房屋於
        出售及交屋時要已無漏水之情事甚明。
    (3)、再觀諸乙○○所提出於96年3月28日、及同年4月10日所
        拍攝之系爭房屋內（4樓）部分牆壁有剝落痕跡照片（
        見北院卷第32至35頁），距甲○○95年11月4日交屋予
        乙○○裝修已達約6月之期間，且如前所述，甲○○於
        95年11月4日交屋時，4樓牆壁並未有水漬斑駁之痕跡（
        此經乙○○代理人陳宜忠、證人吳祖盛確認無誤）；再
        參酌甲○○於95年3月間，委由大台北設計公司修繕屋
        內滲水情形，經該公司施以FRP防水材料修繕滲水，並
        已修繕完畢，不可能於4樓發生滲水之情形乙節，業經
        證人（即大台北設計公司施作人員）詹振順於原審證述
        甚詳（見原審卷第96至97頁），並有卷附FRP防水工程
        施工規範（含圖說）可參（見原審卷第102至104頁）；
        況證人（即大台北設計公司施作人員）詹振順於原審證
        述系爭房屋與隔壁相鄰房屋間之牆壁、地面交接處均有
        龜裂，亦有可能造成系爭房屋4樓頂板含水之情形，足
        徵系爭房屋4樓發生牆壁滲水之原因應屬多端；則該屋
        於96年3、4月間，部分牆壁有水漬斑駁、剝落之情形，
        是否肇因於系爭房屋交屋時即存有漏水之瑕疵，並非無
        疑。
    (4)、此外，乙○○亦未提出其他證據證明系爭房屋於交屋時
        ，4樓即因有漏水之情事，致該樓之部分牆壁有水漬斑
        駁痕跡乙節，要難僅憑前開距甲○○交屋後達6月期間
        之照片，即可謂系爭房屋4樓牆壁漏水係肇因於交屋前
        即已存在之漏水瑕疵所致。故乙○○主張：系爭房屋4
        樓有甲○○應負瑕疵擔保責任之漏水瑕疵存在云云，並
        無可採。
    (5)、另乙○○雖曾於96年2月15日以律師函通知甲○○，系
        爭房屋4樓有漏水之情形（見北院卷第45至46頁），惟
        憑此律師函亦無法證明該屋於交屋時，即有漏水之瑕疵
        存在乙事，故本院認此律師函亦無法採為對乙○○有利
        之認定，附此敘明。
  4.乙○○再主張：系爭房屋內之柚木地板有白蟻形成，可見系
    爭房屋於交屋時即有漏水之瑕疵存在云云。然查：
    (1)、承前所述，系爭房屋柚木地板之夾層係因受潮而引來白
        蟻啃食夾層，若系爭房屋係因漏水，約1年即會形成白
        蟻，5至6年地板會翹起來；而系爭房屋白蟻形成現象約
        1年等情，業經證人（即趨勢環保公司負責人）陳柏賓
        於原審證述綦詳（見原審卷第92至93頁）；而乙○○係
        於95年12月4日委由趨勢環保公司清除屋內之白蟻完畢
        （此觀北院卷保固書即明），可見該屋於94年12月之前
        ，因有漏水之情形，致屋內柚木地板夾層受潮而引進白
        蟻。
    (2)、又參酌甲○○本即因該屋有漏水之情形，曾於95年2月
        間，委由大台北設計公司修繕漏水現象，並於95年3月
        18日修繕完畢等情，業如前陳，益徵系爭房屋內柚木地
        板夾層受潮，顯係肇因於甲○○修繕漏水完畢前之漏水
        事由所致，要與甲○○於95年11月4日交屋予乙○○後
        ，迄至96年3、4月間，4樓部分牆壁發生水漬斑駁、剝
        落之滲水情形無涉；要難僅憑系爭房屋柚木地板夾層因
        受潮而引進白蟻，即可謂系爭房屋於交屋時即存有漏水
        之瑕疵。故乙○○主張：系爭房屋內之柚木地板有白蟻
        形成，可見系爭房屋於交屋時即有漏水之瑕疵存在云云
        ，仍無可取。
  5.綜上，乙○○既無法證明系爭房屋於交屋後，4樓部分牆壁
    有水漬斑駁、剝落之滲水情形，係肇因於交屋時即存有之漏
    水瑕疵所致；且白蟻與房屋之通常效用或價值無關（即非屬
    物之瑕疵之內容）；則甲○○業已依買賣契約交付兩造約定
    之房屋（即依現況交屋，見北院卷第22頁不動產買賣契約第
    18條約定自明），自無庸對乙○○負民法第354條物之瑕疵
    擔保責任。又乙○○亦未證明甲○○有可歸責之事由，致系
    爭房屋有瑕疵給付之情事，則乙○○主張甲○○依民法第22
    7 條、第226條第1項規定，應負不完全給付之責任云云，要
    無可取。
(三)、乙○○可否請求減少價金？若可，則其請求減少價金之金額
    以若干為當？
  1.按買賣因物有瑕疵，而出賣人依前5條之規定，應負擔保之
    責者，買受人得解除其契約或請求減少其價金；但依情形，
    解除契約顯失公平者，買受人僅得請求減少價金，民法第
    359條定有明文。如前所陳，甲○○既無庸對乙○○負物之
    瑕疵擔保責任，則乙○○主張依民法第359條規定，請求減
    少價金72萬5000元，核屬無據，應予駁回。
  2.另如前所述，甲○○既已依約交付買賣標的物（即系爭房屋
    ）予乙○○，並無可歸責之事由，致系爭房屋有不完全給付
    之情形，則乙○○主張依民法第360條、第227條、第226條
    第1項規定，請求損害賠償72萬5000元云云，亦屬無據，應
    予駁回。
五、從而，乙○○本於民法第359條、第360條、第226條第1項、
    第227條等規定，請求甲○○給付其72萬5000元及加計自起
    訴狀繕本送達翌日（即96年5月17日）起算之法定遲延利息
    ，為無理由，不應准許。其假執行之聲請，亦失所附麗，應
    併予駁回。原審判命甲○○應給付26萬5000元（即除蟲費用
    2萬5000元、地板修繕費用24萬元）及加計法定遲延利息，
    並為假執行之宣告，自有未洽，甲○○上訴意旨指摘原判決
    此部分不當，求予廢棄改判，為有理由，自應由本院予以廢
    棄改判；至於原審駁回乙○○其餘之請求（即漏水修繕費用
    46萬元）部分，理由雖與本院不同，但結論並無二致，本院
    仍應予以維持，是乙○○就此部分指摘原判決不當，求予廢
    棄改判，仍為無理由，應予駁回。
六、另乙○○聲請本院傳訊證人詹慶泉，以資證明其確實已支付
    漏水修繕費用46萬元乙事，惟如前所述，甲○○既無庸負物
    之瑕疵擔保責任、或不完全給付之損害賠償責任，則乙○○
    有無支付該款項，要與本件結論無涉，本院核無傳訊之必要
    ；兩造其餘之攻擊或防禦方法，經本院審酌後均認與本件之
    結論無涉，茲不再一一論列，併予敘明。
七、據上論結，本件甲○○之上訴為有理由、乙○○之上訴為無
    理由，依民事訴訟法第450條、第449條第2項、第78條，判
    決如主文。
中    華    民    國    98    年    6    月    16    日
                    民事第十三庭
                        審判長法  官 黃騰耀
                              法  官 陳姿岑
                              法  官 楊絮雲
正本係照原本作成。
不得上訴。
中    華    民    國    98    年    6     月    17    日
                              書記官 李華安


司法院資訊處製作；財團法人民間司法改革基金會備份。
